【裁判字號】    95,重訴,9
【裁判日期】    950607
【裁判案由】    毒品危害防制條例
【裁判全文】
臺灣桃園地方法院刑事判決               95年度重訴字第9號
公  訴  人  臺灣桃園地方法院檢察署檢察官
被      告  甲○○
                    樓
                    （另案在臺灣桃園監獄執行中）
選任辯護人  金鑫律師
上列被告因違反毒品危害防制條例案件，經檢察官提起公訴（94
年度偵字第2402號），本院判決如下：
    主  文
甲○○被訴意圖販賣而持有第一、二級毒品部分免訴。
被訴意圖販賣而持有第四級毒品部分無罪。
    理  由
壹、證據能力方面：
一、按被告以外之人於審判外之言詞或書面陳述，除法律有規定
    者外，不得作為證據；被告以外之人於偵查中向檢察官所為
    之陳述，除顯有不可信之情況者外，得為證據；除刑事訴訟
    法第159 條之1 至第159 條之3 之情形外，下列文書亦得為
    證據：一、除顯有不可信之情況外，公務員職務上製作之紀
    錄文書、證明文書；被告以外之人於審判外之陳述，雖不符
    刑事訴訟法第159 條之1 至第159 條之4 之規定，而經當事
    人於審判程序同意作為證據，法院審酌該言詞陳述或書面陳
    述作成時之情況，認為適當者，亦得為證據。當事人、代理
    人或辯護人於法院調查證據時，知有第159 條第1 項不得為
    證據之情形，而未於言詞辯論終結前聲明異議者，視為有前
    項之同意，刑事訴訟法第159 條第1 項、第159 條之1 第2
    項、第159 條之4 第1 款及第159 條之5 分別定有明文。
二、經查：
  (一)證人乙○○、丙○○於警詢中之陳述，對於被告而言，固屬
    被告以外之人於審判外之陳述，為傳聞證據，惟審酌上揭證
    人2 人之警詢陳述並非非法取得，且被告及其辯護人於本院
    審理中並未爭執上開證人陳述之證據能力，迄本案言詞辯論
    終結前，亦未就此部分聲明異議，是以，本院審酌上揭證人
    2 人製作警詢陳述時之情況，查無違法取證等顯不可信之情
    形，認為以之作為證據應屬適當，故依刑事訴訟法第159 條
    之5 第1 項規定，認上揭證人2 人於警詢中所為陳述，均得
    作為證據。
  (二)又證人乙○○、丙○○於偵查中向檢察官所為之陳述，屬被
    告以外之人於審判外所為之陳述，為傳聞證據，惟現階段刑
    事訴訟法規定檢察官代表國家偵查犯罪、實施公訴，依法其
    有訊問被告、證人及鑑定人之權，而實務運作時，檢察官偵
    查中向被告以外之人所取得之陳述，原則上均能遵守法律規
    定，不致違法取供，其可信度極高，況被告及其辯護人於本
    院行準備程序中已表示對上開證據之證據能力不爭執（見本
    院民國95年3 月10日準備程序筆錄），且經本院於最後審理
    期日就上開偵訊筆錄提示並告以要旨，被告及辯護人就此部
    分證據之證據能力均未聲明異議，本院審酌上揭證人2 人與
    被告素無怨隙，復無違法取證之瑕疵及顯有不可信之情況存
    在，引用其等之上開言詞陳述作為證據應屬適當，依刑事訴
    訟法第159 條之1 第2 項、第159 條之5 規定，即有證據能
    力。
  (三)卷附臺北市政府警察局士林分局搜索扣押筆錄、法務部調查
    局鑑定通知書、內政部警政署刑事警察局鑑定書各1 紙，性
    質上均為公務員於職務上製作之紀錄文書、證明文書，復無
    刑事訴訟法第159 條之4 第1 款所定顯有不可信之情況，且
    無證據證明係公務員違背法定程序所取得，依法亦有證據能
    力。另扣案海洛因7 包（驗餘淨重24.62 公克，包裝重2.26
    公克）、甲基安非他命14包（驗餘淨重共347.1 公克，包裝
    重7.96公克）及一粒眠253 顆（驗餘淨重45.25 公克，包裝
    重1.06公克）等物，並無證據證明係公務員違背法定程序或
    經偽造、變造所取得，是認上開扣案物，均得作為證據。
貳、免訴部分：
一、公訴意旨略以：被告甲○○明知海洛因、甲基安非他命均為
    毒品危害防制條例第2 條第2 項第1 款、第2 款所列之第1
    級、第2 級毒品，不得非法持有，其竟基於意圖販賣而持有
    第1 級毒品、第2 級毒品之犯意，先於93年11月7 日晚間11
    時許，在基隆市○○區○○街334 號6 樓內，自姓名年籍不
    詳綽號「水溝」之成年男子處，取得第1 級毒品海洛因（下
    稱海洛因）7 包（驗餘淨重24.62 公克，包裝重2.26公克）
    而持有之；再於93年11月9 日上午10時許，在臺北市大同區
    ○○○路與環河北路口，以新臺幣（下同）150,000 元之代
    價，向真實姓名年籍不詳綽號「丁丁」之成年女子，購入第
    2 級毒品甲基安非他命（下稱甲基安非他命）14包（驗餘淨
    重347.1 公克，包裝重7. 96 公克）而持有之。復以上址為
    據點，持有上開海洛因、甲基安非他命，欲販售予不特定人
    士，嗣於93年11月9 日晚上11時30分許，在上址為警查獲，
    並扣得海洛因7 包、甲基安非他命14包及一粒眠253 顆（另
    諭知無罪判決，詳後述），因認被告分別涉有毒品危害防制
    條例第5 條第1 項之意圖販賣而持有第1 級毒品罪嫌、同條
    第2 項之意圖販賣而持有第2 級毒品罪嫌云云。
二、按案件曾經判決確定者，應諭知免訴之判決，刑事訴訟法第
    302 條第1 款定有明文。又於程序法上所稱同一案件，係指
    實體法上之實質上一罪，或想像競合犯、牽連犯、連續犯等
    裁判上一罪之犯罪，此乃因基於審判不可分之原則，在審理
    事實之法院，對於全部犯罪事實，本應依法均予審判，故其
    判決確定之既判效力，自應及於全部之犯罪事實。其一部事
    實已經判決確定者，對於構成一罪之其他部分，倘經檢察官
    重行起訴，即應諭知免訴之判決，不得再予論科，此有最高
    法院60年台非字第77號判例意旨可資參照。次按毒品危害防
    制條例第5 條所規定之「意圖販賣而持有毒品罪」，乃指行
    為人因意圖販賣而販入以外之原因而持有，事後始意圖販賣
    之情形，此亦有最高法院86年度台上字第2933號判決意旨可
    資參照，而上開條文所指「意圖販賣」為犯罪構成要件之一
    部分，應憑積極及嚴格證據認定之，始符合罪刑法定主義之
    本旨，若無積極證據或其證據不足以證明，自不能以推測或
    擬制之方法，作為裁判基礎，且所憑之證據，無論直接或間
    接證據，其為訴訟上之證明，須於通常一般之人均不致有所
    懷疑，而得確信其為真實者，始得據以為有罪之認定，倘其
    證明尚未達到此一程度，而有合理性懷疑之存在時，即無從
    率為該當其意圖販賣之構成要件。
三、查警員於93年11月9 日晚上11時30分許，在被告位於基隆市
    暖暖區○○街334 號6 樓居所之客廳內，搜索扣得被告所有
    之甲基安非他命2 包（驗餘淨重0.9 公克），及在上址被告
    臥室內，搜索扣得被告所有之黑色手提袋1 只，其內藏放海
    洛因7 包（驗餘淨重24.62 公克）、甲基安非他命12包（驗
    餘淨重346.2 公克）乙節，業據被告於警詢、偵查中及本院
    審理中坦認不諱，核與證人乙○○、丙○○2 人於警詢、偵
    查中及證人丙○○於本院審理中分別陳述之警方搜索扣押情
    形相符，並有臺北市政府警察局士林分局搜索扣押筆錄暨扣
    押物品目錄表1 份、扣案毒品照片3 幀（見臺灣基隆地方法
    院檢察署93年度偵字第4228號卷第54、55、70及71頁）在卷
    可稽。佐以被告於本院審理中復供稱：扣案海洛因7 包係其
    於93年11月7 日晚間11時許，在上址居所內，自綽號「水溝
    」之不詳真實姓名年籍成年男子處取得後持有之，另扣案甲
    基安非他命14包係其於94年11月9 日上午10時許，在臺北市
    大同區○○○路與環河北路口，以150,000 元代價，向綽號
    「丁丁」之不詳真實姓名年籍之成年女子購入後持有之等節
    在案，並有上揭毒品海洛因、甲基安非他命扣案可佐，互核
    相符。而扣案白色粉末7 包（見臺灣桃園地方法院檢察署94
    年度偵字第2402號卷第84頁扣押物品清單），經送法務部調
    查局鑑定結果，確實含有毒品海洛因成分，驗餘淨重24.62
    公克，包裝重2.26公克乙節，有法務部調查局鑑定通知書乙
    紙（見同上偵查卷第83頁）附卷可參；又警方同時扣得之白
    色晶體14包（見同上偵查卷第58頁94年度安保管字第1203號
    扣押物品清單編號1） ，經送內政部警政署刑事警察局鑑定
    結果，確實含有甲基安非他命成分乙節，有該局出具之鑑定
    書1 紙（見同上偵查卷第57頁）附卷可參，由此顯見被告就
    其持有扣案海洛因、甲基安非他命犯行之任意性自白，核與
    事實相符，足堪採信。從而，被告自其於上揭時地分別取得
    扣案海洛因、甲基安非他命後，迄93年11月8 日晚上11時30
    分為警查獲斯時止，其分別持有第1 級毒品海洛因、第2 級
    毒品甲基安非他命之犯行，事證明確，均堪認定。
四、公訴意旨雖認被告之犯行，應分別構成毒品危害防制條例第
    5 條第1 項之意圖販賣而持有第1 級毒品海洛因罪嫌、同條
    第2 項之意圖販賣而持有第2 級毒品甲基安非他命罪嫌云云
    。惟訊據被告堅決否認有意圖販賣而持有扣案海洛因、甲基
    安非他命之犯行，辯稱：扣案海洛因、甲基安非他命係供伊
    施用的，伊無販賣海洛因、甲基安非他命之意圖等語在卷，
    而本件被告持有毒品海洛因、甲基安非他命犯行之事實，業
    經本院認定並論述如前，是以，被告有無公訴意旨所訴追為
    意圖販賣而持有毒品罪嫌，饒值推求與論究。經查：
  (一)按意圖販賣毒品而持有罪，與持有毒品罪二者犯罪態樣，其
    所侵害社會法益之輕重有別，事涉罪名與刑罰甚鉅，被告有
    無販賣毒品自應審慎為之，尤應採嚴格證據主義，始符合被
    告基本人權保障之法則。公訴意旨無非以被告為警查獲時，
    持有海洛因、甲基安非他命甚多、證人丙○○、乙○○之證
    述、扣案海洛因、甲基安非他命之鑑定結果、法務部調查局
    針對毒品海洛因、甲基安非他命對人體之適用量及最大耐受
    劑量回函等，資為論據。
  (二)然稽之全案卷證，無從認定被告係計畫以多少價錢售出、售
    予何人，及出售之時間、地點、數量、價格，而預計從中獲
    有多少差額之利益等積極證據，且本案為警查獲之扣案物中
    ，除毒品海洛因、甲基安非他命及一粒眠外，並未同時查獲
    一般販毒者慣常用以秤量、挖取及分裝毒品供其販賣使用之
    磅秤、空夾鍊袋、分裝瓢器等物及一般販毒者慣常用以紀錄
    販毒所得或購毒者欠款之帳冊等紀錄文書，況且，持有毒品
    之原因有以下數端，或為販賣而持有、或為運輸而持有、或
    為供己施用而持有、或係單純持有等，不一而足。是徒憑被
    告持有海洛因、甲基安非他命之客觀事實，尚不足遽認被告
    係為販賣各該毒品而持有，仍須依憑其他積極及嚴格證據認
    定之。
  (三)審酌證人丙○○所陳：伊於93年11月9 日下午11時30分前往
    上址被告租屋處找被告，被告在房間內睡覺，伊在客廳等，
    看到客廳茶几上放有2 包甲基安非他命，便自行拿取些許甲
    基安非他命施用，被告並未看到，伊也未詢問被告是否同意
    ，被告未販賣甲基安非他命或其他毒品給伊等語，及證人乙○○於警詢、偵查中所證：上址是伊承租後與被告共同居住
    之處所，伊所施用之甲基安非他命是被告散落在家裡地上的
    殘渣，吸食器本來就放在桌上，被告並未販賣毒品給伊，也
    未拿毒品給伊施用，丙○○在為警查獲當天上午8 、9 時許
    就到上址來，被告在房間內睡覺，丙○○則在客廳內，直到
    警察來，伊不知丙○○當天有無施用毒品等語明確。是以，
    依證人丙○○、乙○○之證述，僅足證明被告於為警查獲斯
    時，確實持有扣案海洛因及甲基安非他命無訛，尚無從證明
    被告有何意圖販賣而持有扣案海洛因、甲基安非他命之犯行
    。
  (四)此外，雖扣案毒品海洛因、甲基安非他命分經法務部調查局
    、內政部警政署刑事警察局鑑定結果認分別含有海洛因、甲
    基安非他命成分，而足認定被告所持有者確為海洛因、甲基
    安非他命等毒品，然上開鑑定結果尚不足直接推論被告係基
    於販賣之意圖而持有扣案海洛因、甲基安非他命。
  (五)揆諸前揭說明，積極證據不足為不利於被告之事實認定時，
    即應為有利於被告之認定，更不必有何有利之證據（最高法
    院30年上字第816 號判例意旨參照），亦即不能以被告持有
    扣案海洛因、甲基安非他命之客觀事實，復在欠缺其他積極
    證據可資為憑之情況下，而臆測或推論被告取得海洛因及購
    入甲基安非他命後即起意販賣，而遽以毒品危害防制條例第
    5 條第1 項、第2 項之罪責相繩，是以，公訴意旨所指被告
    係基於販賣第1 級毒品、第2 級毒品之意圖，而分別持有海
    洛因、甲基安非他命云云，應屬不能證明。
五、又查，被告前曾自92年9 月間某日起至93年11月8 日某時止
    ，在上址居所等處，基於施用第1 級毒品之概括犯意，連續
    施用海洛因多次，及自92年8 月間某日起至93年11月8 日某
    時止，在上址居所等處，基於施用第2 級毒品之概括犯意，
    連續施用甲基安非他命多次，上開施用毒品犯行，業經臺灣
    士林地方法院認定其施用毒品犯行明確，其持有毒品海洛因
    、甲基安非他命之低度行為，分別為其施用海洛因、甲基安
    非他命之高度行為所吸收，均不另論罪，並於93年11月25
    日以93年度訴緝字第39號判決判處應執行有期徒刑1 年4 月
    （其中連續施用第2 級毒品部分判處有期徒刑10月，連續施
    用第2 級毒品部分判處有期徒刑8 月），於94年3 月7 日確
    定在案，此有臺灣高等法院被告前案紀錄表、臺灣士林地方
    法院93年度訴緝字第39號判決書各1 份附卷可稽。由是可知
    ，被告自92年9 月間某日起至93年11月8 日止均持續有施用
    海洛因之犯行，及自92年8 月間某日起至93年11月8 日止均
    持續有施用甲基安非他命之犯行，且被告於93年11月9 日為
    警查獲時所採集之尿液，經檢驗結果呈嗎啡、甲基安非他命
    陽性反應，此有臺灣尖端先進生技醫藥股份有限公司出具之
    濫用藥物檢驗報告1 紙附卷足憑，足見被告於本院審理時陳
    稱扣案之海洛因、甲基安非他命係供己施用乙節，尚非無憑
    。從而，起訴書記載被告持有海洛因、甲基安非他命部分，
    即為已判決確定（臺灣士林地方法院93年度訴緝字第39號）
    之施用犯行效力所及，此部分依刑事訴訟法第302 條第1 款
    規定自應諭知免訴之判決。雖被告於警詢中供稱：於93年11
    月7 日晚間11時許「水溝」交付給伊之海洛因是單純供抵押
    債務，伊施用的海洛因是另外買的，並沒有打算要施用扣案
    海洛因云云，惟此僅有被告於警詢中之自白，尚無其他補強
    證據可資佐證，又無證據證明扣案海洛因僅供抵債使用，未
    經被告施用，是以，尚不得僅憑被告就此部分之自白，認定
    其所另成立持有第1 級毒品罪。
六、至檢察官聲請向國稅局調取被告於92、93年間之財產狀況，
    及將扣案海洛因7 包、甲基安非他命14包送請法務部調查局
    鑑定各包毒品之重量及純度，待證事實為被告持有各包毒品
    之用途為何。惟查：公訴意旨所舉證據均無從證明被告涉有
    意圖販賣而持有海洛因、甲基安非他命之罪嫌，且遍閱卷證
    ，亦查無足資認定或佐證被告確有於取得扣案海洛因、甲基
    安非他命之持有後起意販賣之積極證據（例如：一般販毒者
    慣常用以秤量、挖取及分裝毒品供其販賣使用之磅秤、空夾
    鍊袋、分裝瓢器等物、用以紀錄販毒所得或購毒者欠款之帳
    冊等紀錄文書），業如前述，至被告於92、93年間之財產狀
    況如何及扣案各包海洛因及甲基安非他命之重量如何，仍無
    法證明被告於上揭時地存有「販賣毒品意圖」之直接事實，
    亦無從據以推知被告於持有扣案毒品斯時即已起意販賣之事
    實，是本院認為上開證據調查之聲請，尚無必要，併此敘明
    。
七、另經本院通知證人乙○○到庭作證，其受合法送達後，無正
    當理由而不到場，雖檢察官及辯護人均請求拘提證人乙○○
    到庭。惟審酌證人乙○○於警詢、偵查中業已明確稱：不知
    被告有販賣毒品海洛因、甲基安非他命，也未向被告買過毒
    品等語在卷，是以，依證人乙○○於警詢、偵查中之證述，
    即可作為本院認定被告是否犯罪之依據，而無再行訊問證人
    乙○○之必要，附此敘明。
參、無罪部分：
一、公訴意旨另以：被告甲○○明知一粒眠為毒品危害防制條例
    第2 條第2 項第4 款所列之第4 級毒品（公訴意旨誤載為第
    3 級毒品，業經檢察官於本院審理中更正之），不得非法持
    有，其竟基於意圖販賣而持有一粒眠之犯意，於93年10月間
    某日下午，在臺北市內湖區，以5,000 元之代價，向綽號「
    丁丁」之不詳真實姓名年籍之成年女子，購買一粒眠2 包（
    共253 顆，驗餘淨重45.25 公克，包裝重1.06公克）而持有
    之，嗣於93年11月9 日下午11時30分許，在上址租屋處內，
    為警搜索扣得，因認被告就此部分涉有毒品危害防制條例第
    5 條第4 項之意圖販賣而持有第4 級毒品罪嫌云云。
二、按犯罪事實應依證據認定之，無證據不得認定犯罪事實。又
    不能證明被告犯罪者，應諭知無罪之判決，刑事訴訟法第15
    4 條第2 項、第301 條第1 項分別定有明文。而所謂認定犯
    罪事實之證據，係指足以認定被告確有犯罪行為之積極證據
    而言，該項證據自須適合於被告犯罪事實之認定，始得採為
    斷罪資料，如未能發現相當證據，或證據不足以證明，自不
    能以推測或擬制之方法，以為裁判之基礎。本件公訴意旨認
    被告涉有上開犯行，無非係以被告自白其持有扣案一粒眠數
    量甚多、證人丙○○、乙○○之證述、上開一粒眠之鑑定結
    果、法務部調查局針對毒品一粒眠對人體之適用量及最大耐
    受劑量回函等，資為論據。惟被告就此部分亦堅決否認，而
    稽之全案卷證，未見任何足以認定被告有何販賣一粒眠營利
    之意圖及計劃如何出售牟利之積極證據，況證人丙○○於警
    詢、偵查中及本院審理中證稱：伊無服用一粒眠之習慣，被
    告未販賣安非他命或其他毒品給伊施用等語，及證人乙○○
    於警詢、偵查中亦證稱：被告沒有拿任何毒品給伊施用等語
    明確，且徵諸本案為警查獲之扣案物中，除扣案毒品海洛因
    、甲基安非他命（此部分業據本院諭知免訴，具論如前）及
    一粒眠外，並未同時查獲一般販毒者慣常用以秤量、挖取及
    分裝毒品供其販賣使用之磅秤、空夾鍊袋、分裝瓢器等物，
    及一般販毒者慣常用以紀錄販毒所得或購毒者欠款之帳冊等
    紀錄文書，果如被告欲販售，其以如何販售及何種價格販賣
    ，均顯有疑問。況且，持有毒品之原因有以下數端，或為販
    賣而持有、或為運輸而持有、或為供己施用而持有、或係單
    純持有，不一而足。此外，雖內政部警政署刑事警察局出具
    之鑑定書，可供證明扣案藥丸253 顆確實含有第4 級毒品硝
    甲西泮（Nimetazepam ，俗稱一粒眠）成分之事實，惟檢察
    官所舉之證人丙○○、乙○○2 人之證述，僅可用以證明被
    告於為警查獲斯時，確實持有扣案一粒眠無訛，均不足以認
    定被告有販賣毒品一粒眠之行為或基於販賣意圖而持有上開
    一粒眠之事實，尚不足以作為認定被告涉犯起訴書所指意圖
    販賣第4 級毒品而持有一粒眠之證據。是徒憑被告持有一粒
    眠之客觀事實，無從遽認被告係為販賣一粒眠而予持有，應
    認不能證明。至毒品危害防制條例第11條第1 項、第2 項，
    僅就非法持有海洛因、甲基安非他命之犯行，分設處罰規定
    ，而未針對非法持有第4 級毒品之行為予以處罰，是以，被
    告持有扣案一粒眠253 顆之行為，為法律上不罰之行為，被
    告就此部分亦不構成單純持有毒品犯罪，附此敘明。
三、綜上所述，本件檢察官所舉前述各項用資證明被告所涉意圖
    販賣而持有第4 級毒品一粒眠之犯行，尚未達到使通常一般
    人均不致有所懷疑，而得確信其為真實之程度，亦即尚有合
    理之懷疑存在，此外，復無其他積極證據足以證明被告持有
    扣案一粒眠253 顆後有起意販賣之意圖，而單純持有一粒眠
    ，並不該當於毒品危害防制條例第11條之犯罪，是本諸「罪
    證有疑，利歸被告」之證據法則，應認不能證明被告涉犯意
    圖販賣而持有第4 級毒品罪，本院自應就被告被訴意圖販賣
    而持有第4 級毒品之部分，為被告無罪之諭知。
據上論斷，應依刑事訴訟法第301 條第1 項、第302 條第1 款，
判決如主文。
本案經檢察官謝雯璣到庭執行職務。
中    華    民    國    95    年    6     月    7     日
                  刑事第九庭  審判長法  官  黃梅淑
                                    法  官  蘇琬能
                                    法  官  胡芷瑜
上正本證明與原本無異。
如不服本判決，應於判決送達後10日內向本院提出上訴狀（應附
繕本），上訴於臺灣高等法院。
                                    書記官  李珈慧
中    華    民    國    95    年    6     月    9     日


司法院資訊處製作；財團法人民間司法改革基金會備份。
